臺灣臺北地方法院刑事判決　　　　　　　100年度訴字第283號
公　訴　人　臺灣臺北地方法院檢察署檢察官
被　　　告　孫善來
上列被告因毒品危害防制條例案件，經檢察官提起公訴（99年度
毒偵字第4156號），本院判決如下：
    主  文
孫善來施用第一級毒品，累犯，處有期徒刑壹年。
    事  實
一、孫善來曾因施用第一級毒品海洛因案件，經本院以89年度毒
    聲字第2359號裁定令入勒戒處所觀察、勒戒後，認有繼續施
    用毒品之傾向，再經本院以89年度毒聲字第2592號裁定入戒
    治處所施以強制戒治，於民國90年3月23日以90年度毒聲字
    第697號裁定停止戒治，所餘戒治期間付保護管束，嗣於92
    年3月19日保護管束期滿，經臺灣臺北地方法院檢察署檢察
    官以92年度戒毒偵字第55號為不起訴處分。於前揭強制戒治
    執行完畢後5年內，又因再犯施用第一級毒品罪，經本院於
    94 年9月13日以93年度易字第1563號判決判處有期徒刑1年
    確定，另因竊盜案件，經本院於94年7月29日以94年度易字
    第928號判決判處有期徒刑3月，於94年9月5日確定，上開2
    罪另經裁定應執行有期徒刑1年2月，於95年9月5日執行完畢
    後，接續執行其另因竊盜案所判處之拘役59日，於95年11月
    4 日執行完畢出監（構成累犯）。又於97年間同因施用第一
    級毒品案件，經本院分別以97年度訴字第1025號、97年度訴
    字第1292號判決各判處有期徒刑8月、1年確定，經與他案定
    應執行有期徒刑2年10月，執行中於99年10月20日縮刑期滿
    假釋出監，其於假釋付保護管束期間，仍不知悔改，復另基
    於施用第一級毒品之犯意，於99年11月5日為臺灣臺北地方
    法院檢察署觀護人室採尿前回溯24小時內某日時，在臺灣地
    區某處所，施用第一級毒品海洛因1次。嗣其於99年11月5日
    經觀護人通知到場採尿送驗，檢驗結果呈嗎啡、可待因陽性
    反應，始悉上情。
二、案經臺灣臺北地方法院檢察署觀護人室報請該署檢察官偵查
    起訴。
    理  由
一、卷附台灣尖端先進生技醫藥股份有限公司（下稱台灣尖端公
    司）出具之濫用藥物尿液檢驗報告，為濫用藥物尿液檢驗方
    面具高度專業及公信力之機關依法定程序所製作鑑定報告，
    其取得過程並無瑕疵，且與待證事項具關聯性，亦有相當之
    證明力，本院認以認之作為證據係屬適當，又檢察官及被告
    孫善來於本院審判程序提示證據時中對此部分證據能力並未
    爭執，亦未於言詞辯論終結前聲明異議，依刑事訴訟法第
    159 條之5第2項規定，認適當為證據。
二、訊據被告固不否認於上開時間經採樣尿液檢驗結果呈嗎啡、
    可待因陽性反應之情，惟矢口否有施用第一級毒品之犯行，
    辯稱：伊甫自泰源監獄出監假釋付保護管束中，也知道99年
    11月5日要去地檢署報到採尿，不可能去施用毒品。可能是
    在報到的前2、3天跟朋友在興隆路小吃店裡面喝酒吃飯約2
    、3個小時，過程中朋友都在抽菸，伊吸到二手菸，但不確
    定二手菸裡面是不是有毒品。又因為伊之前拔牙，有吃牙科
    開立的止痛消炎藥云云。經查：
（一）按施用海洛因後，其於尿液中排出之最長時限，固受施用
      劑量、施用方式、個人體質及其代謝情況等因素影響，因
      個案而異，然在24小時內，經由尿液排出之量可能達到施
      用劑量之百分之80，其主要代謝物為嗎啡及可待因等共軛
      物。又按被告尿液檢驗係以GC/MS（即氣相層析質譜儀分
      析法）方法作為確認檢驗之方式，而該方法之原理係檢品
      經氣化後，通過層析管分離純化，再將純化後之成分循序
      送入質譜儀做個別鑑定。因質譜儀所測定之圖譜，在化學
      上被公認具有指紋特性，故可據以完全判定該檢品係為何
      種化合物。是以氣相層析質譜儀（GC/MS）作藥物及其代
      謝產物之定性及定量分析，幾乎不會有偽陽性反應產生，
      此均為法院於執行審判職務中依職權所知悉之事項。查被
      告於99年11 月5日向觀護人報到後所採得之尿液經送請台
      灣尖端公司以GC/MS氣相層析質譜儀法確認檢驗，結果均
      呈嗎啡、可待因（海洛因代謝物）陽性反應，且嗎啡之濃
      度2334ng/ml，可待因濃度368ng/m l之事實，此有台灣尖
      端公司於99年11月17日出具之濫用藥物檢驗報告及尿液檢
      體採集送驗紀錄表各1紙在卷可稽，按上說明，已足認被
      告應有在上開採尿時間前24小時內某時許，施用海洛因毒
      品。又被告對於其尿驗採樣過程並未爭執，復未指出前揭
      檢驗過程有何不可信之處，自無再將被告尿液重新送檢驗
      之必要，併此敘明。
（二）再者，被告固提出二手菸抗辯，惟被告稱該地係一般路邊
      小吃店，並非密閉空間，是否因吸食二手菸影響驗尿結果
      ，已難遽認。再按吸入海洛因等煙毒之「二手菸」，在文
      獻上雖尚無能否由尿液中檢驗出煙毒反應之研究報告，然
      依法務部調查局檢驗煙毒、安非他命或嗎啡案件經驗研判
      ，若非長時間與吸毒者直接相向，且存心大量吸入吸毒者
      所呼出之菸氣，以「二手菸」中可能存在之低劑量煙毒、
      安非他命或嗎啡，應不致在尿液中檢驗出煙毒、安非他命
      或嗎啡反應，有法務部調查局（第六處）82年8月6日（82
      ）技一字第4153號函在卷足參。又徵諸本件被告為警查獲
      所採集之尿液中檢出嗎啡度已高達2334ng/ml，較之行政
      院衛生署公告判定依據值300ng/ml高出標準甚多，有被告
      上開濫用藥物檢驗報告在卷可稽，揆諸上開說明，被告顯
      非誤吸他人二手菸霧導致其尿液呈毒品陽性反應。又縱被
      告辯稱伊因在旁飲酒而吸入二手毒品菸氣，為期長達2、3
      小時乙情為真，然依上開函文內容可知，若非被告存心且
      大量的吸入該施用者所呼出含有毒品之氣體，被告之尿液
      中亦不可能檢驗出毒品陽性反應。是以，被告所謂二手菸
      之辯解，並不可採。
（三）被告另稱伊驗尿前有服用消炎藥物，惟參諸在非法濫用之
      海洛因毒品製造過程中常含有少量雜質乙醯可待因，乙醯
      可待因經人體代謝，在尿液中會產生可待因，因此非法施
      用海洛因毒品者，在尿液中可檢出較大量之嗎啡成分及較
      少量可待因成分，另可待因服用後經人體代謝，在尿液中
      會產生游離態可待因、游離態嗎啡、結合態可待因及結合
      態嗎啡，因可待因代謝速率較嗎啡快，因此在治療過程中
      ，尿液中可待因含量遠大於嗎啡含量，美國國家濫用藥物
      研究所基於上理論提出：「尿液中總可待因（游離態+結
      合態）含量大於300ng/ml，且嗎啡與可待因含量比例小於
      2比1時，判定為使用可待因」，此亦係法院執行審判職務
      依職權所知悉之事項，然被告尿液檢體之嗎啡及可待因成
      分濃度分別為2334ng/ml及368ng/ml，嗎啡與可待因含量
      比例高達約6比1，按上說明，當可排除被告尿液中所含嗎
      啡、可待因是服用摻有可待因藥物代謝而來之可能性，是
      被告此部分所辯，亦不足採信。
（四）從而，本件事證明確，被告確有於前揭時、地為警採集尿
      液前回溯24小時內之某時，在臺灣地區某處，施用第一級
      毒品海洛因無訛，其前開置辯，洵無足採，本件事證明確
      ，被告犯行洵堪認定，應予依法論科。
三、按海洛因為毒品危害防制條例所稱之第一級毒品，此觀諸該
    條例第2條第2項第1 款甚明，被告施用上開毒品，核其所為
    ，係違反毒品危害防制條例第10條第1 項施用第一級毒品罪
    。被告施用第一級毒品前持有第一級毒品之低度行為，為其
    後施用毒品之高度行為所吸收，不另論罪。又被告有如事實
    欄所述科刑及執行紀錄，有臺灣高等法院被告前案紀錄表可
    稽，其受有期徒刑執行完畢後，5年內故意再犯本件有期徒
    刑以上之本罪，為累犯，應依刑法第47條第1項之規定，加
    重其刑。爰審酌被告經觀察勒戒、強制戒治及多次刑之執行
    ，已如上述，仍未戒絕毒品，本件於保護管束期間再施用毒
    品，顯見其自制力不足，無法擺脫毒品，故應藉由刑罰之執
    行，以符法制規範功能，並參以被告犯後否施用毒品犯行之
    態度，所犯本質係自我危害行為，尚未害及他人及其生活狀
    況、智識程度等一切情狀，量處如主文所示之刑。
據上論斷，應依刑事訴訟法第299條第1項前段，毒品危害防制條
例第10條第1項，刑法第11條前段、第47條第1項，判決如主文。
本案經檢察官趙雪瑛到庭執行職務。
中    華    民    國  100    年    6    月    14      日
                  刑事第十三庭  審判長法  官  許泰誠
                                      法  官  陳君鳳
                                      法  官  林瑋桓
以上正本證明與原本無異。
如不服本判決應於收受送達後10日內向本院提出上訴書狀，並應
敘述具體理由；其未敘述上訴理由者，應於上訴期間屆滿後20日
內向本院補提理由書（均須按他造當事人之人數附繕）「切勿逕
送上級法院」。
                                      書記官  鄭伊芸
中    華    民    國  100    年    6    月    14      日
附錄本判決論罪科刑所依據之法條：
毒品危害防制條例第10條
施用第一級毒品者，處 6 月以上 5 年以下有期徒刑。
施用第二級毒品者，處 3 年以下有期徒刑。